臺灣臺中地方法院刑事判決
                                      110年度易字第841號
公  訴  人  臺灣臺中地方檢察署檢察官
被      告  張立人


上列被告因妨害秩序案件，經檢察官提起公訴（109年度偵字第2
0348號），本院判決如下：
    主    文
張立人犯僭行公務員職權罪，累犯，處有期徒刑叁月，如易科罰
金，以新臺幣壹仟元折算壹日。
    犯罪事實
一、張立人因協助臺中市政府警察局第五分局四平派出所誘捕偵
    查毒品案件，基於冒充公務員行使職務之犯意，擅自於民國
    109年2月23日21時許，在臺中市北區益民商圈香霸子燒烤店
    ，向在該店用餐之林歆宸、李椏萱佯稱，其為臺中市政府警
    察局刑警，因偵辦毒品案件，須由一名女性佯裝為購毒者接
    聽電話，引導對方至約定地點云云，林歆宸誤信張立人係具
    刑警身分之公務員，而同意為張立人接聽電話，張立人復為
    一己追查詐欺集團成員之目的，承同一冒充公務員行使職務
    之接續犯意，詢問林歆宸、李椏萱是否願意協助警方偵辦詐
    欺案件，林歆宸、李椏萱不疑有他而應允後，張立人邀請林
    歆宸、李椏萱共同成立名為「打擊犯罪人人有責」之LINE群
    組，復於翌日（即24日）1時41分許，傳送訊息要求林歆宸
    、李椏萱提供身分證正反面及存摺封面照片，以此方式冒充
    警察身分而行使職權。嗣張立人將其所取得林歆宸、李椏萱
    之身分證正反面及存摺封面照片，提供予不詳詐欺集團成員
    ，李椏萱於109年5月18日接獲臺北市政府警察局內湖分局通
    知其到案說明，林歆宸、李椏萱察覺有異而報警處理，因而
    查悉上情。
二、案經臺中市政府察局第二分局報告臺灣臺中地方檢察署檢察
    官偵查起訴。
    理    由
壹、證據能力部分：
一、按被告以外之人於審判外之言詞或書面陳述，除法律有規定
    者外，不得作為證據，刑事訴訟法第159 條固定有明文，惟
    被告以外之人於審判外之陳述，雖不符同法第159條之1至之
    4 規定，而經當事人於審判程序同意作為證據，法院審酌該
    言詞陳述或書面陳述作成時之情況，認為適當者，亦得為證
    據；又當事人、代理人或辯護人於法院調查證據時，知有第
    159條第1項不得為證據之情形，而未於言詞辯論終結前聲明
    異議者，視為有前項之同意，同法第159條之5亦定有明文。
    其立法意旨在於傳聞證據未經當事人之反對詰問予以核實，
    原則上先予排除，惟若當事人已放棄詰問或未聲明異議，基
    於證據資料愈豐富，愈有助於真實發現之理念，且強化言詞
    辯論原則，法院自可承認該傳聞證據例外擁有證據能力。經
    查，本案判決所引用之供述證據（含言詞及書面陳述），被
    告張立人於本院審理時表示同意有證據能力等語（見本院卷
    第70頁），且檢察官、被告於本院審理中調查證據時，亦均
    未於言詞辯論終結前聲明異議，又本院審認上開證據作成時
    之情況，應無違法取證或不當情事，與本案待證事實間復具
    有相當之關聯性，以之作為證據應屬適當，依刑事訴訟法第
    159條之5規定，自有證據能力。
二、又本院以下所引用之非供述證據，均與本件事實具有自然關
    聯性，且核屬書證、物證性質，又查無事證足認有違背法定
    程序或經偽造、變造所取得等證據排除之情事，復經本院依
    刑事訴訟法第164條、第165條踐行物證、書證之調查程序，
    且檢察官、被告對此部分之證據能力亦均不爭執，依同法第
    158條之4之反面解釋，均認有證據能力。
貳、認定犯罪事實所憑之證據及理由：
一、訊據被告固坦承有於上開時、地，詢問被害人林歆宸、李椏
    萱是否願意協助警察偵辦毒品案件，佯裝為購毒者接聽電話
    ，及詢問被害人林歆宸、李椏萱是否願意協助偵辦詐欺案件
    ，3人共同成立名為「打擊犯罪人人有責」之LINE群組，並
    有要求被害人林歆宸、李椏萱提供身分證正反面及存摺封面
    照片，交予不詳詐欺集團成員之事實，惟矢口否認有何僭行
    公務員職權犯行，辯稱：我確實有與臺中市政府警察局第五
    分局配合偵辦毒品案件，且我並未表示我是警察，只有詢問
    林歆宸、李椏萱是否願意幫忙警察抓詐欺集團和毒販云云。
    經查：
(一)上開犯罪事實，業據證人即被害人林歆宸、李椏萱於警詢及
    偵查中證述明確：
  ⒈證人林歆宸於警詢時證稱：我於109年2月23日21時許，在臺
    中市北區益民商圈香霸子燒烤店用餐時，被告前來跟我們搭
    話，口頭表示他是刑警需要我幫忙抓毒販，請我接電話，跟
    毒販假裝是買毒品的，他還有翻出腰間一把槍，但我無法確
    認槍的真偽，後來被告就加我們LINE，成員有我們3 人，被
    告於同年2月24日1時41分許，要求我們將身分證正反面及存
    摺封面拍照傳LINE給他，稱是用來釣魚偵辦詐欺案件，並保
    證資料不會外洩，我有用手機翻拍身分證及存摺照片，用LI
    NE傳給被告，但李椏萱卻於109年5月18日收到臺北市政府警
    察局內湖分局通知她到場說明等語（見偵卷第37至40頁）；
    於偵查中證稱：被告當時在益民商圈，拿電話給我請我幫忙
    釣毒販，被告當時沒有穿警察制服，也沒有拿證件或名片給
    我看，但他身上有槍，後來我們有成立一個「打擊犯罪人人
    有責」之LINE群組，被告請我拍身分證正反面和存摺傳給他
    ，要幫他引一些詐欺犯等語（見偵卷第76至77頁）。
  ⒉證人李椏萱於警詢時證稱：我於109年2月23日21時許，在臺
    中市北區益民商圈香霸子燒烤店用餐時，被告前來跟我們搭
    話，口頭表示他是刑警需要林歆宸幫忙抓毒販，請林歆宸接
    電話跟毒販假裝是買毒品的，他還有翻出腰間一把槍，但我
    無法確認槍的真偽，後來被告就加我們LINE，成員有我們3
    人，被告於同年2月24日1時41分許，要求我們將身分證正反
    面及存摺封面拍照傳LINE給他，稱是用來釣魚偵辦詐欺案件
    ，並保證資料不會外洩，我有用手機翻拍身分證及存摺照片
    ，用LINE傳給被告，我於109年5月18日收到臺北市政府警察
    局內湖分局通知我到場說明，我打電話去詢問案情，我就想
    到是被告，因為我只有傳過我的身分證正反面及個資給他等
    語（見偵卷第33至36頁）；於偵查中證稱：109年2月23日時
    ，在益民商圈，我跟林歆宸在那邊吃烤肉，被告突然拿著手
    機走過來，自稱他是刑警，說他在釣毒販，叫林歆宸幫她接
    電話，我當時還有看到被告把槍枝別在腰間，我記得他有翻
    開外套，並說他真的是刑警，隔天凌晨我們有成立LINE群組
    ，被告請我們拍身分證正反面和存摺傳給他，他說要拿去騙
    詐欺集團的人出來，後來我收到內湖分局叫我到案說明，說
    我的個資被拿去騙人等語（見偵卷第76頁）。
(二)被告對其於上開時、地，確有詢問被害人林歆宸、李椏萱是
    否願意協助警察偵辦毒品案件，佯裝為購毒者接聽電話，及
    詢問被害人林歆宸、李椏萱是否願意協助偵辦詐欺案件，經
    3人共同成立名為「打擊犯罪人人有責」之LINE群組，並曾
    要求被害人林歆宸、李椏萱提供身分證正反面及存摺封面照
    片，將之交予不詳詐欺集團成員等情，於警詢、偵查及本院
    審理時均坦承不諱（見偵卷第23至28頁、第87至88頁、本院
    卷第73至80頁），亦不否認其於109年2月23日21時許，確有
    隨身攜帶「玩具槍」之事實（見偵卷第26頁），核與證人林
    歆宸、李椏萱前揭證述內容大致相符。此外，復有被告（暱
    稱：Ann）與被害人林歆宸（暱稱：Miya歆宸）之LINE對話
    紀錄、「打擊犯罪人人有責」之LINE群組對話紀錄、被害人
    林歆宸（暱稱：Miya歆宸）與李椏萱（暱稱：椏萱FINA）之
    LINE對話紀錄附卷可佐（見偵卷第43至46頁）。且依被告與
    被害人林歆宸之LINE對話紀錄所示，被告於109年4、5月間
    某日，再次與被害人林歆宸聯繫毒品案件誘捕事宜時，被告
    詢問被害人林歆宸可否於明日傍晚18時前往一中街，並找一
    套衣服，給被告確認，被害人林歆宸傳送黑色運動服照片1 
    張予被告後，被告隨即指示「以後這套，要幫忙的時候才穿
    」、「沒事別穿」，並向被害人林歆宸表示「確認喔，我要
    跟『同事』說這套衣服作目標」、「誰跟這套衣服的人接觸，
    我們就盤查誰」等語，亦有前揭LINE對話紀錄在卷可稽（見
    偵卷第43頁），由被告將員警稱呼為「同事」之前後語意觀
    之，被告顯係自居於員警之地位，指示被害人林歆宸穿著特
    定服飾而配合誘捕行動，而有僭行公務員職權之行為，自屬
    無疑。由此益徵證人林歆宸、李椏萱證稱被告佯稱其為臺中
    市政府警察局刑警一節，應與事實相符，堪以採信。
(三)另被告曾於109年2月23日19時許，提供相關線索予臺中市政
    府警察局第五分局四平派出所員警，誘捕偵查施用毒品之犯
    罪嫌疑人時，被告告知其請朋友協助誘捕嫌疑人，惟不知該
    名朋友身分為何等情，固有臺中市政府警察局第五分局四平
    派出所員警職務報告書在卷可稽（見偵卷第101 頁）。另被
    告於109年2月25日21時49分許，以被害人林歆宸為寄件人，
    將其所申辦之玉山商業銀行帳號0000000000000 號帳戶存摺
    及提款卡，寄送予另案被告彭觀明所屬之詐欺集團，並旋即
    報警處理後，經警循線查獲彭觀明於同年2月29日2時許，前
    往臺中市○○區○○○路000 號之統一超商豐春門市，領取被告
    所寄出之上開存摺及提款卡等情，亦有臺灣臺中地方檢察署
    檢察官109 年度偵字第8880號起訴書在卷可參（見偵卷第11
    5至117頁），是被告辯稱其係為協助員警偵辦毒品案件及追
    查詐欺集團成員之目的而為本件犯行，固堪採信。惟被告自
    承員警並未要求其再找人配合偵辦毒品案件，亦未受任何員
    警委託協助追查詐欺集團等語（見本院卷第72、76頁），其
    擅自佯裝具刑警身分之公務員，詢問被害人林歆宸、李椏萱
    是否願意協助員警偵辦毒品及詐欺案件，進而要求被害人林
    歆宸、李椏萱佯裝為購毒者接聽電話，或提供身分證正反面
    及存摺封面照片，自有僭行公務員職權之行為及犯意甚明。
二、綜上所述，被告前開所辯，均無可採。本案事證明確，被告
    上開僭行公務員職權之犯行，堪可認定，應依法論科。叁、
    論罪科刑：
一、核被告所為，係犯刑法第158條第1項之僭行公務員職權罪。
    被告對證人林歆宸、李椏萱佯稱其為臺中市政府警察局刑警
    ，因偵辦毒品案件、詐欺案件，先後要求林歆宸、李椏萱協
    助接聽電話及提供身分證正反面及存摺封面照片等犯行，係
    於密切接近之時地實施，且係侵害同一之法益，各行為之獨
    立性極為薄弱，依一般社會健全觀念，在時間差距上，難以
    強行分開，在主觀上顯係基於單一之犯意，應認係屬接續犯
    ，而為包括之一罪。
二、被告前因竊盜案件，經本院以106年度易字第2395號判決判
    處有期徒刑8月確定，於107年10月26日執行完畢等情，此有
    臺灣高等法院被告前案紀錄表1份在卷可稽，其受有期徒刑
    之執行完畢後，5年內故意再犯本件有期徒刑以上之罪，為
    累犯，另參酌大法官釋字第775號解釋意旨，本件依法加重
    其刑並無罪刑不相當之情況，應依刑法第47條第1項規定，
    加重其刑。
三、爰依行為人之責任，審酌被告協助員警偵查毒品案件，竟擅
    自假冒刑警，而獲被害人林歆宸同意為其接聽電話，復為一
    己追查詐欺集團成員之目的，要求被害人林歆宸、李椏萱提
    供身分證正反面及存摺封面照片，將之提供予不詳詐欺集團
    成員，以此方式僭行公務員職權，損及警察形象及執行職務
    之公信力，所生危害非輕，均屬不該；兼衡被告之素行、犯
    罪動機、目的、手段，以及犯後態度等一切情狀，量處如主
    文所示之刑，並諭知易科罰金之折算標準，以示懲儆。
據上論斷，應依刑事訴訟法第299條第1項前段，刑法第158條第1
項、第47條第1項、第41條第1項前段，刑法施行法第1條之1第1
項，判決如主文。
本案經檢察官謝志遠提起公訴，檢察官李斌到庭執行職務。
中　　華　　民　　國　 110　　年　　9 　　月　　27　　日
                  刑事第十七庭  法  官  孫藝娜
以上正本證明與原本無異。
如不服本判決應於收受判決後20日內向本院提出上訴書狀，並應
敘述具體理由；其未敘述上訴理由者，應於上訴期間屆滿後20日
內向本院補提理由書（均須按他造當事人之人數附繕本）「切勿
逕送上級法院」。
告訴人或被害人如不服判決，應備理由具狀向檢察官請求上訴，
上訴期間之計算，以檢察官收受判決正本之日起算。
                               書記官  譚鈺陵
中　　華　　民　　國　 110　　年　　9 　　月　　27　　日
附錄本案論罪科刑法條全文：
中華民國刑法第158條
冒充公務員而行使其職權者，處 3 年以下有期徒刑、拘役或 1
萬 5 千元以下罰金。
冒充外國公務員而行使其職權者，亦同。